臺灣宜蘭地方法院民事裁定　
111年度消債更字第6號
債  務  人  李怡伶  
代  理  人  王友正律師
債  權  人  上海商業儲蓄銀行股份有限公司


法定代理人  林志宏  
代  理  人  曹𦓻峸  
債  權  人  國泰世華商業銀行股份有限公司

法定代理人  郭明鑑  
代  理  人  黃怡玲  
債  權  人  滙豐(台灣)商業銀行股份有限公司 

法定代理人  陳紹宗  


債  權  人  萬榮行銷股份有限公司

法定代理人  呂豫文  


債  權  人  台新資產管理股份有限公司

法定代理人  吳統雄  
代  理  人  尚瑞強  
上列聲請人因消費者債務清理事件聲請更生，本院裁定如下：
    主  文
聲請人乙○○自民國111年12月21日下午5時起開始更生程序。
命司法事務官進行本件更生程序。
    理  由
一、按債務人對於金融機構負債務者，在聲請更生或清算前，應
    向最大債權金融機構請求協商債務清償方案，或向其住、居
    所地之法院或鄉、鎮、市、區調解委員會聲請債務清理之調
    解，消費者債務清理條例（下稱消債條例）第151條第1項定
    有明文。次按，債務人不能清償債務或有不能清償之虞，且
    無擔保或無優先權之本金及利息債務總額未逾新臺幣（下同
    ）1,200萬元者，於法院裁定開始清算程序或宣告破產前，
    得向法院聲請更生，觀諸消債條例第3條、第42條第1項規定
    自明。又法院開始更生程序之裁定，應載明其年、月、日、
    時，並即時發生效力。法院開始更生或清算程序後，得命司
    法事務官進行更生或清算程序，必要時得選任律師、會計師
    或其他適當之自然人或法人一人為監督人或管理人，復為消
    債條例第45條第1項、第16條所明定。
二、本件聲請意旨略以：聲請人前因有不能清償債務之情事，而
    於民國110年12月16日向本院聲請與相對人等進行前置調解
    ，而於111年1月11日調解不成立。又聲請人目前積欠債務總
    額為875,449元，每月平均收入約為37,760元，扣除每月必
    要生活費用後，聲請人實無能力償還目前所負債務，而有不
    能清償之情事，且聲請人無擔保或無優先權之債務總額未逾
    1,200萬元，復未經法院裁定開始清算程序或宣告破產，爰
    聲請准予更生等語。
三、經查：
  ㈠本件聲請人前因有不能清償債務之情事，於111年1月間就其
    債務與最大債權銀行即相對人甲○（台灣）商業銀行股份有
    限公司前置協商，惟雙方因無共識而調解不成立等情，有本
    院調解不成立證明書附卷可稽（見本院卷第61頁），且與本
    院調取110年度司消債調字第57號消費者債務清理調解事件
    卷宗核閱無訛，堪可認定。故聲請人已踐行向最大債權金融
    機構請求協商債務清償方案之程序，始向本院提出更生之聲
    請，於程序上即無不合之處。是以，本院自應綜合聲請人目
    前全部收支及財產狀況，評估其是否已達不能維持符合人性
    尊嚴之最低生活條件，而有「不能清償債務或有不能清償之
    虞」之情形。
  ㈡聲請人雖主張其所積欠債務總額為875,449元，並提出財團法
    人金融聯合徵信中心當事人綜合信用報告－債務清理條例前
    置協商專用債權人清冊為證，然經本院函詢各該債權人關於
    聲請人計算至111年1月27日為止，包含本金及利息等在內之
    所積欠無擔保或無優先權債務總額，經萬榮行銷股份有限公
    司陳報債權額為574,769元、上海商業儲蓄銀行股份有限公
    司陳報債權額為99,513元、台新資產管理股份有限公司陳報
    債權額為606,209元、甲○（台灣）商業銀行股份有限公司為
    1,196,229元、國泰世華商業銀行股份有限公司陳報債權額
    為267,910元。是聲請人之債務總額應為2,744,630元（計算
    式：574,769＋99,513＋606,209＋1,196,229＋267,910＝2,744,6
    30）。
  ㈢聲請人雖主張其目前任職於全聯實業股份有限公司，每月平
    均收入為37,760元等情，業據提出108年度至109年度綜合所
    得稅各類所得資料清單、薪資袋、109/01至111/01薪資清冊
    及明細、勞工保險被保險人投保資料表等件為憑，且有全聯
    實業股份有限公司回函在卷可稽，惟依聲請人所提之薪資清
    冊可知，聲請人每月均有常態性加班，是其固定薪資之計算
    ，除本薪、職務加給、技術津貼、其他津貼、伙食津貼、獎
    金外，亦應加計加班費，始為妥適，是聲請人於聲請更生前
    之平均月薪應為48,151元【計算式：（40,951＋40,946＋45,8
    30＋46,159＋46,642＋43,686＋48,563＋48,916＋65,248＋53,332＋
    45,386＋45,442＋52,294＋48,614＋44,208＋48,484＋48,904＋45,
    887＋42,609＋46,547＋73,550＋46,394＋40,287＋47,270＋47,623
    ）÷25＝48,151元】，本院認應以48,151元作為核算聲請人目
    前每月償債能力之依據，始為適當。
  ㈣又按債務人聲請更生或清算時所提財產及收入狀況說明書，
    其表明每月必要支出之數額，與消債條例第64條之2第1項、
    第2項規定之認定標準相符者，毋庸記載原因、種類及提出
    證明文件；債務人必要生活費用，以最近1年衛生福利部或
    直轄市政府所公告當地區每人每月最低生活費1.2倍定之。
    受扶養者之必要生活費用，準用第1項規定計算基準數額，
    並依債務人依法應負擔扶養義務之比例認定之，消債條例施
    行細則第21條之1第3項、消債條例第64條之2第1、2項定有
    明文。聲請人主張其目前每月個人生活必要支出應以衛生福
    利部公告臺灣省110年度最低生活費13,288元之1.2倍即15,9
    46元計算，核與維持基本生活所必要無違，應堪採認。又聲
    請人主張每月需負擔其未成年子女之扶養費共15,946元部分
    ，本院衡以聲請人之子女分別係94年8月及96年5月生，現為
    未成年人，無所得、財產等情，有戶籍謄本、109、110年度
    綜合所得稅各類所得資料清單及全國財產稅總歸戶財產查詢
    清單（見本院卷第179至185頁）在卷可按，有受聲請人扶養
    之必要，而上開扶養義務應由聲請人及其子女之生父共同負
    擔，是依消債條例第64條之2第2項規定，以上開每人每月最
    低生活費1.2倍計算，聲請人主張應負擔之扶養費為15,946
    元（計算式：7,973×2＝15,946），尚屬合理。
  ㈤又聲請人另列其母為受扶養之對象，並陳報其每月扶養費為5
    ,315元等情，而查聲請人之母李王雪瓊為53年5月生，其自1
    09年1月起按月受領遺屬年金3,772元，惟其109、110年均無
    其他所得收入，亦無任何不動產或動產，此均有綜合所得稅
    各類所得資料清單、全國財產稅總歸戶財產查詢清單在卷可
    參（見本院卷第187至189頁、第199頁），堪認其應有不能
    維持自己生活而須受扶養之必要。又李王雪瓊之扶養義務人
    為聲請人及聲請人之胞妹李怡美、李佩芬等共3人，此有其
    等戶籍資料及三等親圖在卷可憑（見本院卷第153至155頁）
    ，是聲請人所陳報其因扶養其母李王雪瓊之所支出之費用應
    扣除遺屬年金後，再依扶養義務人數均分，故聲請人應分攤
    金額為4,058元【計算式：（15,946－3,772）÷3＝4,058】，
    始屬適當。
  ㈥從而，以聲請人平均每月48,151元之收入扣除每月必要生活
    費用35,950元（計算式：15,946＋15,946＋4,058＝35,950）後
    ，所剩之餘額為12,201元，又聲請人名下無具清算價值之財
    產，亦有全國財產稅總歸戶財產查詢清單在卷可稽，復參以
    債權人陳報之債權總額已達2,744,630元，則以目前聲請人
    之收入支出情形，清償期長達18.75年，且此尚未計算利息
    及違約金之累積，是如未透過更生制度，實無清償之可能，
    應有不能清償債務之事實，本件聲請人顯有消債條例第3條
    所規定不能清償債務之情形，聲請人聲請更生，於法並無不
    合。
四、綜上所述，本件聲請人係一般消費者，其有無法清償債務之
    情事，所負無擔保或無優先權之債務並未逾1,200萬元，且
    未經法院裁定開始清算程序或宣告破產，復查無消債條例第
    6條第3項、第8條或第46條各款所定駁回更生聲請之事由存
    在，從而，聲請人本件更生之聲請，洵屬有據，應予准許，
    並命司法事務官進行本件更生程序，爰裁定如主文。另聲請
    人於更生程序開始後，應提出足以為債權人會議可決或經法
    院認為公允之更生方案以供採擇，俾免更生程序進行至依消
    債條例第61條規定應行清算之程度，附此敘明。
中　　華　　民　　國　　111 　年　　12　　月　　21　　日
                  民事庭法  官  黃淑芳
以上正本係照原本作成。
本裁定不得抗告。
中　　華　　民　　國　　111 　年　　12　　月　　21　　日
                        書記官　廖文瑜